# 请教陈版主，关于反向购买股本问题

提问人：shenjiyuan 时间：2020-12-17 20:33:07
陈版主： 你好，我想请教关于反向购买的企业合并问题。A上市公司于20×7年 9 月 30 日通过定向增发本企业普通股对B企业进行合并，取得B企业100%股权。假定不考虑所得税影响。A公司合并前股本 1500 万股。B公司合并前股本 900 万股。20×7年 9 月 30 日，A公司通过定向增发本企业普通股，A公司共发行了1 800万股普通股以取得B企业全部 900 万股普通股。A公司每股普通股在20×7年 9 月 30 日的公允价值为 20 元，B企业每股普通股当日的公允价值为 40 元。A公司、B企业每股普通股的面值均为 1 元。A公司在该项合并中向B企业原股东（甲公司）增发了1 800万股普通股，合并后B企业原股东（甲公司）持有A公司的股权比例为54.55%[甲公司持有的1 800/（原股数1 500＋新发 1800 ）]。对于该项企业合并，虽然在合并中发行权益性证券的一方为A公司，但因其生产经营决策的控制权在合并后由B企业原股东甲公司控制，B企业应为购买方（会计上的母公司），A公司为被购买方。如果假定B企业发行本企业普通股在合并后主体享有同样的股权比例，则B企业合并成本是多少，合并商誉是多少？大家对照法律形式图是A公司100%控制B公司，AB是100%控股关系，因此和B公司100%控制A公司是没有本质区别的，因此，如果是B公司发行股份收购A公司100%的股权，那么合并对价就是合并前A公司股权公允价值=A公司合并前股本 1500万股×20元/股=30 000万元！合并商誉=合并成本30 000万元-合并前A公司净资产公允价值。注会教材思路：如果假定B企业发行本企业普通股在合并后主体享有同样的股权比例，则B企业应当发行的普通股股数为多少股呢？假设发行g股，则：发行后B公司总股本=900+g发行后甲持有B股权比例=900/（900+g）=54.55%。解得g=750万股，B公司自身每股公允价等于 40 元，所以合并成本=750万×40=30 000万元。由于相关会计准则对于反向购买会计处理不够明确，案例较少，我们想请教陈版主，如果后期B企业引入少数股东，是否会对合并层面形成的股本(900万+750万）造成影响。如果A上市公司非公开发行发票，合并层面形成的股本是900+750万+新发行的股数，还是用反向购买思路重新计算。

回答人：chenyiwei
在实务中，反向购买的股本（重组后上市公司合并报表层面）多数还是同法律上母公司的股本数保持一致，与CPA教材上的理论算法结果之间的差异调整合并报表层面的资本公积。这样做法更容易理解，也不会出现如你所说的特殊问题。该做法在此前财政部会计司组织的讨论会上也获得认可。